【裁判字號】    92,簡上,6
【裁判日期】    920709
【裁判案由】    竊盜
【裁判全文】
臺灣基隆地方法院刑事判決                            九十二年度簡上字第六號
    上  訴  人  臺灣基隆地方法院檢察署檢察官
    被      告  丙○○
右上訴人因被告竊盜案件，不服本院基隆簡易庭九十一年度基簡字第八六一號，中華
民國九十一年十月三十一日第一審判決（聲請簡易處刑案號：臺灣基隆地方法院檢察
署九十一年度偵字第三七二五號），提起上訴，暨移
檢察署九十二年度偵字第二０八二號、臺灣基隆地方法院檢察署九十二年度偵字第五
二一號），本院管轄之第二審合議庭判決如左：
    主  文
原判決撤銷。
丙○○連續竊盜，處有期徒刑陸月，如易科罰金以參佰元折算壹日。
扣案之雙面膠壹個、帽子壹頂、口罩壹個、手電筒壹支、貼板及紅線拾陸套均沒收。
    事  實
一、丙○○前於民國八十九年間因竊盜案件，經台灣高等法院判處有期徒刑六月，緩
    刑二年確定，甫於九十一年八月十六日緩刑期滿，詎猶不知悔改。因缺錢使用，
    竟基於意圖為自己不法所有之概括犯意，於附表一編號１至１０所示時間、地點
    ，以蟑螂貼板綁住紅線垂入香油箱內黏取香油錢之方式，連續竊得如附表所示之
    香油錢。嗣因丙○○於九十一年九月十五日下午三時五十分許在台北縣汐止市○○路○段三一二號二樓清水巖（聲請簡易判決處刑書誤載為福德宮），以上述方
    式竊得箱內之新台幣（下同）一百元之際（即附表一編號３部分），因行跡可疑
    為在場之甲○○發現而報警查獲，並扣得丙○○所有供黏取香油錢使用之貼板與
    紅線計十六套。又丙○○經移送臺灣士林地方法院檢察署檢察官訊問並命以限制
    住居釋放後，又同前揭意圖為自己不法所有之概括犯意，持所有之帽子、口罩、
    手電筒、雙面膠等工具，於附表一編號１１所示之時間、地點，趁夜間無人看管
    之機會，以雙面膠連結細線伸入捐獻箱內竊得四百七十六元，得手後正準備離去
    之際，為警發現，當場扣得雙面膠一個、帽子一頂、口罩一個、手電筒一支等作
    案工具。
二、案經基隆市警察局第二分局移送台灣基隆地方法院檢察署檢察官聲請簡易判決處
    刑暨移送併辦（臺灣士林地方法院檢察署九十二年度偵字第二０八二號、臺灣基
    隆地方法院檢察署九十二年度偵字第五二一號）審理。
    理  由
一、訊據被告丙○○就附表一編號二、三、六、十一所示之竊盜犯行均坦承不諱，惟
    矢口否認有附表一所示之其他竊盜犯行，並辯稱：伊僅是去過前揭寺廟，但並未
    行竊，筆錄內容是警員亂寫的並不實在，制作筆錄當時因毒癮發作以致胡言亂語
    隨口承認云云。惟查：右揭附表一所示之十一次竊盜犯行，分別業據被告於台北
    縣汐止分局九十一年九月十五日詢問時、臺灣士林地方法院檢察署檢察官於九十
    一年九月十六日偵訊時及基隆市警察局第二分局九十一年九月二十七日詢問時、
    臺灣基隆地方法院檢察署檢察官同日偵訊時坦承不諱（詳見臺灣士林地方法院檢
    察署九十一年度偵字第九五五八號偵查卷第五頁至第七頁、第二十七頁至第二十
    八頁，臺灣基隆地方法院檢察署九十一年度偵字第三七二五號偵查卷第四頁至第
    六頁、第二十一頁至第二十二頁筆錄），核與被害人余明發、藍簡鳳如於警訊中
    指訴及證人甲○○、李吳會、丁○○於本院證述之被害情節相符（臺灣士林地方
    法院檢察署九十一年度偵字第九五五八號偵查卷第十三頁筆錄、臺灣基隆地方法
    院檢察署九十一年度偵字第三七二五號偵查卷第十二頁至第十三頁筆錄、本院九
    十二年三月四日、三月十八日訊問筆錄參照），並有卷附贓物認領保管收據二紙
    、被竊之財物及行竊之工具照片五幀、扣案之雙面膠一個、帽子一頂、口罩一個
    、手電筒一支、貼板及紅線十六套等作案工具可資佐證，足認被告前於警詢、偵
    查中出於任意性之自白，確與事實相符，足堪採為證據。其於本院調查、審理中
    所為之辯解，無非係事後圖卸刑責之詞，不足採信，本案事證明確，被告犯行堪
    可認定，應依法論科。
二、核被告丙○○於附表一之行為，係犯刑法第三百二十條第一項竊盜罪。其先後十
    一次竊盜行為，時間緊接，方法相同，所犯係犯罪構成要件相同之罪，顯係基於
    概括犯意為之，應依刑法第五十六條之規定以一竊盜罪論，並依法加重其刑。又
    原聲請簡易判決處刑事實雖未敘及被告涉犯附表一編號一至十部分之竊盜犯行，
    然該部分事實與聲請簡易判決處刑之犯罪事實既具有連續犯之裁判上一罪關係，
    應為起訴效力所及，本院自應併予審究，附此敘明。
三、原審對被告論罪科刑，固非無見，惟查上開併案審理部分，原審未及審酌，即有
    未合，檢察官上訴意旨以前開事由執以指摘原判決不當，為有理由，應由本院將
    原判決撤銷改判。爰審酌被告素行不良，犯罪之動機、目的、手段、所生之危害
    、竊得財物之價值、犯後態度等一切情狀，量處如主文第二項所示之刑，並諭知
    易科罰金之折算標準，以資惕勵。扣案之雙面膠一個、帽子一頂、口罩一個、手
    電筒一支、貼板及紅線十六套，查係被告所有，且供行竊所使用之工具，已經其
    供明在卷，故依刑法第三十八條第一項第二款規定宣告沒收。
四、另臺灣士林地方法院檢察署九十二年度偵字第二０八二號、臺灣基隆地方法院檢
    察署九十二年度偵字第五二一號案件移送併辦意旨又以：被告丙○○基於竊盜之
    概括犯意，於附表二所示之時間、地點，單獨一人或夥同被告乙○○，以棉線、
    黏紙、貼板為工具，連續行竊得附表二所示之香油錢、金牌等物，因認被告丙○○另涉犯刑法第三百二十條第一項之竊盜罪嫌，並與前揭竊盜犯行有連續犯之裁
    判上一罪關係，請求併予審理云云。惟按犯罪事實應依證據認定之，無證據不得
    推定其犯罪事實；不能證明被告犯罪者，應諭知無罪之判決；又被告之自白，不
    得作為有罪判決之之唯一證據，仍應調查其他必要之證據，以察是否與事實相符
    ，刑事訴訟法第一百五十四條、第一百五十六條第二項、第三百零一條第一項分
    別定有明文。其立法意旨乃在防範被告自白之虛擬致與事實不符，故對於自白在
    證據上之價值加以限制，明定須藉補強證據以擔保其真實性。又利用共犯之自白
    或其他不利於己之陳述，為認定被告犯罪之證據，不特與利用被告自己之自白作
    為其犯罪作為其犯罪之證據同有自白虛偽性之危險，亦不免有嫁禍於被告而為虛
    偽供述之危險。故就刑事訴訟法第一百五十六條第二項之立法意旨觀之，非共同
    被告之共犯自白或其他不利於己之陳述，固得作為認定被告犯罪之證據，但不得
    作為有罪判決之之唯一證據，仍應調查其他必要之證據，以察其是否與事實相符
    ，亦即仍須有補強證據以擔保該共犯自白之真實性，始得採為斷罪之依據，若不
    為調查，專憑此項供述據為被告犯罪事實之認定，即與上開規定有違。公訴人認
    被告另涉犯附表二所示之竊盜犯嫌，無非係以被告於警訊及檢察官偵查中之自白
    核與被害人戊○○、己○○指訴情節相符，並有贓物認領保管單、當鋪典當記錄
    等證物以資論據。訊據被告丙○○於本院訊問時堅決否認附表二所示之竊盜犯行
    ，辯稱：編號一部分伊只是受被告乙○○請託，騎乘機車載送乙○○至天使宮，
    乙○○下車後伊先行離去加油，不知乙○○進入天使宮內行竊，亦未在外幫忙把
    風，編號二至五部分是伊隨便向警方胡謅等語。經查（一）附表二編號一之竊盜
    犯行係被告乙○○所為，被告丙○○並無參與乙節，業據證人乙○○於本院證稱
    ：他（即丙○○）有騎機車載我去天使宮，我自己進去，沒有告訴他去天使宮作
    何事，這是他第一次陪我去作案，他不知道我去偷東西，事後我請他吃飯才告訴
    他，該次行竊所得之財物我自己拿去變賣，沒有分給他等語屬實（本院九十二年
    三月四日訊問筆錄參照），核與被告丙○○供述之情節相符，且被害人戊○○又
    未親眼目賭被告丙○○確有共同參與行竊之事實，顯然此部分之竊盜犯行除被告
    丙○○於警訊中之自白及共犯被告乙○○於偵查中之證述外，尚乏其他人證、物
    證可資佐證，而乙○○於於本院訊問時甚且翻異前詞，否認被告丙○○知情並共
    同犯案，應難僅憑其前後不一之供述遽認被告丙○○確有上開竊盜犯行。（二）
    又附表二編號二至五部分之竊盜犯行固據被告於警偵訊中自白不諱，惟查新福宮
    於九十一年八月十六日至同年九月十五日期間，並未發覺新福宮內之香油錢有失
    竊之情事等事實，業據證人即新福宮主任委員己○○到庭證稱：新福宮平時是每
    半個月打開香油箱，因為鎖沒有被破壞，並無發現香油箱裡的錢有失竊，所以沒
    報案，是警察來說有一個被告自己承認有來這裡偷錢，我們才知道此事等語（本
    院九十二年三月四日訊問筆錄參照）明確，且亦無其他之證人目擊或積極證據可
    為憑參，自不得僅憑被告於警、偵訊中之自白犯罪在別無補強證據之情形下，遽
    認被告確有此部分竊盜犯行。本院認不能證明被告另涉犯有前揭移送併辦意旨所
    指附表二之竊盜犯行，是以被告此部分犯行尚屬不能證明。綜上所述，被告上開
    犯行既與前揭論罪科刑部分無裁判上一罪之關係，又未經起訴，本院自不得併予
    審究，應退回該署檢察官另為妥適之處理，附予說明。
據上論斷，應依刑事訴訟法第四百五十五條之一第一項、第三項、第三百六十九條第
一項前段、第三百六十四條、第二百九十九條第一項前段，刑法第五十六條、第三百
二十條第一項、第四十一條第一項前段、第三十八條第一項第二款，罰金罰鍰提高標
準條例第一條前段、第二條，判決如主文。
本案經檢察官林柏宇到庭執行職務
中      華      民      國    九十二    年      七      月      九      日
                                      臺灣基隆地方法院刑事第二庭
                  審判長法  官  邱  志  平
                                                法  官  王  翠  芬
                                                法  官  汪  梅  芬
右正本證明與原本無異。
本件判決不得上訴。
                                                書記官  王  一  芳
中      華      民      國    九十二    年      七      月     二十三   日
附表一：
┌──┬─────────┬────────────┬─────┬─────┬────┐
│編號│ 時            間 │  地                點  │ 方    法 │ 竊得財物 │ 管理人 │
├──┼─────────┼────────────┼─────┼─────┼────┤
│１  │九十一年八月十六日│台北縣汐止市○○路○段三│以蟑螂貼板│ 新台幣(下│ 李吳會 │
│    │中午十二時許      │一二號二樓清水巖（聲請簡│綁住紅線，│ 同)一千元│        │
│    │                  │易判決處刑書誤載為福德宮│垂入香油箱│          │        │
│    │                  │）                      │內黏取金錢│          │        │
├──┼─────────┼────────────┼─────┼─────┼────┤
│２  │九十一年八月十七日│同右                    │同右      │一千八百元│同右    │
│    │下午一時許        │                        │          │          │        │
├──┼─────────┼────────────┼─────┼─────┼────┤
│３  │九十一年九月十五日│同右                    │同右      │一百元    │同右    │
│    │下午三時五十分許  │                        │          │          │        │
├──┼─────────┼────────────┼─────┼─────┼────┤
│４  │九十一年八月十五日│台北縣瑞芳鎮○○路二四五│同右      │八百元    │庚○○○│
│    │中午十二時許      │之一號五聖宮            │          │          │        │
├──┼─────────┼────────────┼─────┼─────┼────┤
│５  │九十一年八月十七日│同右                    │同右      │三百元    │同右    │
│    │中午十二時許      │    │          │          │        │
├──┼─────────┼────────────┼─────┼─────┼────┤
│６  │九十一年八月間    │基隆市○○街一二二之一號│同右      │一千餘元  │丁○○  │
│    │                  │福惠宮                  │          │          │        │
├──┼─────────┼────────────┼─────┼─────┼────┤
│７  │九十一年八月間    │同右                    │同右      │一千餘元  │同右    │
│    │                  │                        │          │          │        │
├──┼─────────┼────────────┼─────┼─────┼────┤
│８  │九十一年八月間    │同右                    │同右      │一千餘元  │同右    │
│    │                  │                        │          │          │        │
├──┼─────────┼────────────┼─────┼─────┼────┤
│９  │九十一年八月間    │同右                    │同右      │一千餘元  │同右    │
│    │                  │                        │          │          │        │
├──┼─────────┼────────────┼─────┼─────┼────┤
│１０│九十一年八月間    │同右                    │同右      │一千餘元  │同右    │
│    │                  │                        │          │          │        │
├──┼─────────┼────────────┼─────┼─────┼────┤
│１１│九十一年九月二十七│基隆市中正區一六五之一號│以雙面膠連│四百七十六│ 余明發 │
│    │日一時許          │福興宮                  │結細繩伸入│元        │        │
│    │                  │                        │捐獻箱內黏│          │        │
│    │                  │                        │取金錢    │          │        │
└──┴─────────┴────────────┴─────┴─────┴────┘
附表二：
┌──┬─────────┬────────────┬─────┬────┐
│編號│ 時 間 │  地                點  │ 竊得財物 │ 管理人 │
├──┼─────────┼────────────┼─────┼────┤
│１  │九十一年七月底某日│基隆市○○路二五三巷十九│新台幣（下│戊○○  │
│    │                  │之一號「天使宮」        │同）二千元│        │
│    │                  │                        │、金牌四面│        │
├──┼─────────┼────────────┼─────┼────┤
│２  │九十一年八月十六日│台北縣汐止市○○路二九巷│二千元    │己○○  │
│    │中午              │二之一號「新福宮」      │          │        │
├──┼─────────┼────────────┼─────┼────┤
│３  │九十一年八月二十五│同右                    │一千六百元│同右    │
│    │日中午            │                        │          │        │
├──┼─────────┼────────────┼─────┼────┤
│４  │九十一年九月三日中│同右                    │一千元    │同右    │
│    │午                │                    │          │        │
├──┼─────────┼────────────┼─────┼────┤
│５  │九十一年九月十五日│同右                    │未遂      │同右    │
│    │下午二時許        │                        │          │        │
└──┴─────────┴────────────┴─────┴────┘


司法院資訊處製作；財團法人民間司法改革基金會備份。
